【裁判字號】    92,重訴,27
【裁判日期】    921008
【裁判案由】    侵權行為損害賠償
【裁判全文】
臺灣高等法院臺中分院民事判決  九十二年度重訴字第二七號
      原      告  乙○○
                  丙○○
      被      告  甲○○
右當事人間因被告過失傷害案件，原告提起附帶民事訴訟，請求侵權行為損害賠償，
經本院刑事庭移送民事庭（民國九十二年度交附民字第四六號），本院於九十二年九
月二十四日言詞辯論終結，判決如下：
被告應給付原告新台幣佰壹拾伍萬捌仟零肆拾伍元及自九十二年四月八日起至清償
日止，依年息百分之五計算之利息。
原告其餘之訴駁回。
本判決所命給付，於原告以新台幣壹佰零伍萬貳仟元為被告供擔保後，得假執行。
原告其餘假執行之聲請駁回。
一、原告起訴主張：被告於民國九十年一月二十日十六時四十五分許，駕駛車牌號碼
    ＰＸ─七四六二號自小客車，沿南投縣名間鄉○○路由下車路往受天宮方向行駛
    ，行經南投縣名間鄉○○路四十一號前之三岔路口時，本應注意汽車行經無號誌
    之交岔路口時，應減速慢行，作隨時停車之準備，且行駛時，應注意車前狀況，
    並隨時採取必要之安全措施，而依當時又無不能注意之情形，竟疏於注意車前狀
    況，亦未減速慢行，作隨時停車之準備，即貿然駛經前開三岔路口，適原告騎乘
    ＵＢＱ─三一二號機車沿同路段由受天宮方向之停車場往下車路方向駛來，欲穿
    越馬路至對向路旁之機車行，被告因煞避不及擦撞原告之人車，原告人車倒地，
    因而受有頭部外傷合併腦挫傷及蜘蛛膜下腔出血，並致神智不清、無法言語且行
    動不便之重傷害。原告因此受有醫療費新台幣（下同）三十五萬四百九十二元、
    增加生活上之需要一百七十一萬三千八百六十一元、喪失勞動能力四百八十三萬
    七百六十元及精神慰藉金一百萬元之損害，為此依侵權行為之法律關係，求為命
    被告給付七百八十九萬五千一百一十三元及自起訴狀繕本送達翌日起至清償日止
    ，按年息百分之五計算之利息暨擔保以宣告假執行之判決。
二、被告對於侵權行為之原因事實及原告所提私文書之真正並不爭執，惟以：被害人
    酒後騎乘機車未戴安全帽，就本件車禍與有過失，原告請求數額過高，伊沒辦法
    負擔等語置辯。
三、原告主張：被告於民國九十年一月二十日十六時四十五分許，駕駛車牌號碼ＰＸ
    ─七四六二號自小客車，沿南投縣名間鄉○○路由下車路往受天宮方向行駛，行
    經南投縣名間鄉○○路四十一號前之三岔路口時，本應注意汽車行經無號誌之交
    岔路口時，應減速慢行，作隨時停車之準備，且行駛時，應注意車前狀況，並隨
    時採取必要之安全措施，而依當時又無不能注意之情形，竟疏於注意車前狀況，
    亦未減速慢行，作隨時停車之準備，即貿然駛經前開三岔路口，適原告騎乘ＵＢ
    Ｑ─三一二號機車沿同路段由受天宮方向之停車場往下車路方向駛來，欲穿越馬
    路至對向路旁之機車行，被告因煞避不及擦撞原告之人車，原告人車倒地，因而
    受有頭部外傷合併腦挫傷及蜘蛛膜下腔出血，並致神智不清、無法言語且行動不
    便之重傷害之事實，業據其提出診斷証明書一份，並為被告所不爭，復據本院調
    閱本院九十一年度交上易字第二一七三號全部刑事卷宗查核屬實，自堪信為真實
    。按汽車駕駛人，駕駛汽車行經無號誌之交岔路口，應減速慢行，作隨時停車之
    準備；又汽車行駛時，駕駛人應注意車前狀況，並隨時採取必要之安全措施，道
    路交通安全規則第九十三條第一項第三款及第九十四條第三項分別定有明文，以
    上均為汽車駕駛人應盡之注意義務，又觀前開卷附現場相片及道路交通事故調查
    報告表所示，南投縣名間鄉○○路四十一號前之三岔路口為無號誌交岔路口，事
    故發生時，天候晴、日間自然光線、路面乾燥無缺陷、無障礙物、視距良好，是
    依當時情形，亦應無不能注意之情事，此際倘被告盡其注意義務，於行近前開無
    號誌交岔路口時，能減速慢行，作隨時停車之準備，並能注意車前狀況，謹慎控
    車，縱原告亦疏未注意，逕行穿越馬路，且未減速慢行，作隨時停車之準備，被
    告亦非不能及時避讓、煞停而不致肇此事故，並發生被害人受傷之結果，是故被
    告之過失，及其過失與原告所受傷害間有相當因果關係，均灼然至明；原告主張
    被告過失侵權行為，堪信為真實。
四、按汽車、機車或其他非依軌道行駛之動力車輛在使用中加損害於他人者，駕駛人
    應賠償因此所生之損害；不法侵害他人之身體或健康者，對於被害人因此喪失或
    減少勞動能力，或增加生活上之需要時，應負損害賠償責任；又不法侵害他人之
    身體、健康、名譽或自由者，被害人雖非財產上之損害，亦得請求賠償相當之金
    額，民法第一百九十一條之二、第一百九十三條及第一百九十五條第一項分別定
    有明文。本件被告因過失不法侵害原告身體之侵權行為既經認定，則被告對於原
    告因而所受之損害，自應負賠償責任。爰將原告請求之賠償費用，是否應予准許
    ，分述如次：
    (一)醫療費用部分：
      原告主張於本件車禍後，經緊急送醫搶救，嗣後進行手術與長期之治療，自九
      十年一月二十日起至九十一年十二月二十日止，支出醫療費用、救護車接送費
      用等醫療相關費用共計三十五萬四百九十二元等情，業據其提出收據四十五張
      為證，核屬相符，且為上訴人所不爭執，自堪信為真實。
    (二)增加生活上之需要部分：
      原告主張其遭受本件車禍後即昏迷，目前呈現近植物人狀態（未達禁治產程度
      ），因此需要購買醫療照護相關用品，如氧氣筒、特製輪椅等，自九十年一月
      二十日起至九十二年一月四日止，共計支出一十七萬零七百六十一元；另因車
      禍受傷後住院，自九十年二月十四日起至九十年三月三十日止，曾僱用職業看
      護人員看護，共支出十萬六千五百元，其餘時間均由其子郭進忠看護，郭進忠
      基於父子身份關係所為，並無現時看護費之支付，亦未受支付之請求，但仍應
      衡量比照僱用職業看護人員看護情形，原告呈現近植物人狀態，需要二十四小
      時看護，依照職業看護人員收費標準，一日為二千二百元至二千四百元，原告
      以較低之二千二百元為計算標準，自九十年三月三十一日至九十二年一月十二
      日止，共計六百五十三天，看護費用共計一百四十三萬六千六百元，增加生活
      上需要之損害部分，總計一百七十一萬三千八百六十一元等情，業據其提出收
      據為證（見九十二年度交附民字第四六號三十二至八十頁），並為被告所不爭
      執，查原告既因本件車禍後即昏迷，呈現近植物人狀態，當需要購買醫療照護
      相關用品，如氧氣筒、特製輪椅等，並需他人看護；而親屬間之看護，縱因出
      於親情而未支付該費用，然其所付出之勞力，顯非不能以金錢為評價，此種基
      於身分關係之恩惠，自不能加惠於加害人，而應比照一般看護情形，認被害人
      受有相當看護費之損害，命加害人賠償，始符民法第一百九十三條第一項所定
      「增加生活上需要」之意旨（最高法院八十九年度台上字第一七四九號參照）
      。是原告縱由其子郭進忠看護，郭進忠基於父子身份關係所為，並無現時看護
      費之支付，然此恩惠不能加惠於加害人，而應比照一般看護情形認被害人受有
      相當看護費之損害，一般看護費一日為二千二百元左右，原告請求與市價相當
      ，則自九十年三月三十一日至九十二年一月十二日止，共計六百五十三天，看
      護費用共計一百四十三萬六千六百元，加計醫療照護相關用品一十七萬七百六
      十一元後，被告就此部分應賠償原告一百七十一萬三千八百六十一元。
    (三)喪失勞動能力部分：
      原告主張其未受傷前以種茶為業，每年所得總額約四十萬元，因遭受本件車禍
      呈近植物人狀態，維持日常生活活動全須他人扶助，已喪失勞動能力，依內政
      部所編八十九年台灣地區男性簡易生命表，六十二歲男性之平均餘命約為十七
      點一七年，依霍夫曼計算法一次給付之金額算，原告得請求勞動力減損部分為
      四百八十三萬七百六十元等情，為被告所不爭執，則被告自應如數賠償。
    (四)精神慰藉金部分：
      原告主張其為一家之主，全家悉賴原告一人賺錢維持家計，卻因車禍受傷呈現
      近植物人狀態，全家陷入經濟及精神之困頓，所受精神上之痛苦，實非常人所
      能忍受及理解，為此向被告請求精神慰藉金一百萬元等語。按「慰藉金之賠償
      須以人格權遭遇侵害，使精神上受有痛苦為必要，其核給之標準固與財產上損
      害之計算不同，然非不可斟酌雙方身分資力與加害程度，及其他各種情形核定
      相當之數額」，最高法院五十一年台上字第二二三號著有判例。查原告原在南
      投種植茶葉，一年大約四十萬左右收入，財產有一塊茶園三分地及在鄉村有一
      幢房屋，有四個小孩，三女一男，老大已出嫁，老二在工作，有老二的薪資，
      老三在家中照顧父親，老四還小等情為原告所自陳，而被告為高中畢業，為單
      親家庭有二小孩要撫養，擔任臨時工一天收入大約一千元，沒有財產等情，為
      被告所承認，本院斟酌兩造之身分、地位、經濟狀況及原告等所受傷痛等一切
      情狀，認原告得請求被告賠償慰撫金數額，為一百萬元。
    (五)綜右所述，原告所得請求之數額為七百八十九萬五千一百一十三元。
五、按損害之發生或擴大，被害人與有過失者，法院得減輕賠償金額，或免除之，民
    法第二百十七條定有明文。經查：本件道路交通事故據檢察官送請臺灣省南投縣
    區車輛行車事故鑑定委員會鑑定，經該委員會依據卷附資料研議結論，固認因肇
    事後一方當事人（乙○○）受傷無法陳述事故當時之情形，又無其他目擊者之證
    述可供參考，肇事時輕機車行向欠明，未便遽予鑑定；惟依兩造之撞損情形（Ｐ
    Ｘ─七四六二號自小貨車，左前角處擦撞ＵＢＱ─三一二號機車左側後方、肇事
    現場之道路形態為Ｙ字型之路口）及現場照片、現場圖顯示肇事後機車遺留之刮
    地痕跡走向、二車倒地之位置與現場處理警員於本會說明之情形分析，本案以乙
    ○○酒後駕駛輕機車於斜穿由左往右道路時遭對向駛來甲○○所駕駛之自小貨車
    撞擊的可能性較大，此有該會九十一年二月七日投鑑字第九一○○一○號函在偵
    查卷可參；而觀之前開卷附現場照片及機車受損照片，被害人所騎乘之機車，卡
    於被告所駕駛上開車輛之左前輪，足認原告確係於橫越過半始為被告所駕駛之自
    小貨車撞擊，且道路交通事故調查報告表亦記載原告未戴安全帽；按機器腳踏車
    駕駛人及附載座人應依規定配戴安全帽，又汽車行駛時，駕駛人應注意車前狀況
    ，並隨時採取必要之安全措施，且車輛行至無號誌或號誌故障而無交通警察指揮
    之交岔路口，支線道車應暫停讓幹線道車先行。未劃分幹、支線或同為幹線道或
    支線道者，轉彎車應暫停讓直行車先行；道路交通安全規則第八十八條第二項、
    第九十四條第三項、第一百零二條第二款分別定有明文，原告騎乘機車未依規定
    配戴安全帽，且行進至前開無號誌三岔路口欲往右方道路時，本應與被告負同樣
    注意減速慢行，作隨時停車之準備，且行駛時，應注意車前狀況，並隨時採取必
    要之安全措施，讓直行之被告自小貨車先行，而依當時又無不能注意之情形，詎
    原告竟疏於注意即貿然行進，以致肇事，過失情節較重，被告過失情節較輕，本
    院認被告過失責任為百分之四十，原告之過失責任為百分之六十，被告之賠償責
    任以減輕百分之六十為相當。本件按過失比例減輕後，原告得請求被告賠償之金
    額為三百十五萬八千零四十五元（其計算方式為元以下四捨五入）。
六、綜上所述，原告依侵權行為之法律關係，原告得請求之數額為三百十五萬八千零
    四十五元及自起訴狀繕本送達翌日即九十二年四月八日（見附民卷九五頁）起至
    清償日止，依年息百分之五計算之利息。為有理由，應予准許。逾此範圍，為無
    理由，應予駁回。又原告陳明願供擔保，聲請宣告假執行，經核並無不合，爰酌
    定相當金額宣告之。原告之訴無理由部分，其假執行之聲請失所依附，應併予駁
    回。
七、本件事證已臻明確，兩造其餘攻擊防禦方法，核與判決基礎無影響，爰不逐一論
    述，附此敘明。
據上論斷，本件原告之訴為一部有理由，一部無理由，依民事訴訟法第七十九條、第
三百九十條第二項，判決如主文。
中      華      民      國    九十二    年      十      月      八      日
~B1民事第一庭審判長法  官  林陳松
~B2                法  官  李寶堂
~B3                法  官  鄭金龍
右為正本係照原本作成。
兩造均得上訴。
如對本判決上訴，須於收受判決送達後二十日內向本院提出上訴書狀，其未表明上訴
理由者，應於提出上訴後二十日內向本院提出上訴理由書(須按他造人數附具繕本)。
上訴時應提出委任律師或具有律師資格之人之委任狀；委任有律師資格者，另應附具
律師及格證書及釋明委任人與受任人有民事訴訟法第四百六十六條之一第一項但書或
第二項（詳附註）所定關係之釋明文書影本。
~B                書記官  林桂鳳
中      華      民      國    九十二    年      十      月      九      日
附註：
民事訴訟法第四百六十六條之一（第一項、第二項）
對於第二審判決上訴，上訴人應委任律師為訴訟代理人。但上訴人或其法定代理人具
有律師資格者，不在此限。
上訴人之配偶、三親等內之血親、二親等內之姻親，或上訴人為法人、中央或地方機
關時，其所屬專任人員具有律師資格並經法院認為適當者，亦得為第三審訴訟代理人
。
                                                                        Ｈ


司法院資訊處製作；財團法人民間司法改革基金會備份。
